【裁判字號】    90,上易,1379
【裁判日期】    900530
【裁判案由】    妨害自由
【裁判全文】
臺灣高等法院刑事判決                  九十年度上易字第一三七九號
    上  訴  人
    即  被  告  乙○○
右上訴人因過失傷害案件，不服臺灣台北地方法院九十年度易字第二五號，中華民國
九十年三月九日第一審判決（起訴案號：臺灣台北地方法院檢察署八十九年度偵字第
一八六二六號）提起上訴，本院判決如左：
    主      文
原判決撤銷。
乙○○以強暴妨害人行使權利，處拘役參拾日，如易科罰金以佰元折算壹日。
    事      實
本院認定之犯罪事實與原審判決書之記載相同，茲引用之（如附件）。
    理      由
一、引用原審判決書所記載之證據及理由。
二、被告上訴論旨，猶執陳詞，空言否認犯罪，辯稱：伊只是要甲○○留在家裡，並
    沒有要妨害甲○○的自由，且甲○○所提出之傷單所載之傷勢，伊不認為是在家
    裏造成的云云，惟查原判決業於理由欄詳細說明證人即被告之父林朝明與證人即
    被告之母林陳美鈴皆證稱被告不要甲○○出去，甲○○一直要出去，林陳美鈴更
    證稱伊有看到被告拉住甲○○的手等語，而被告於本院亦自承甲○○要出去，伊
    拉他回來二、三次（見本院九十年五月十八日訊問筆錄），此外並有天主教耕莘
    醫院之診斷書附卷可佐。又徵諸診斷書所載之就診日期為案發當日即八十九年七
    月二十九日，且其上所載之傷勢核與告訴人所稱拉扯之位置大致相符，另其中有
    瘀傷達三乘二公分之傷勢，告訴人要無自傷至此故為攀誣之理，是前揭傷單所載
    之傷勢係因本件拉扯造成乙節，要無可疑。本件事證明確，被告犯行應堪認定。
    核被告乙○○以拉扯之強暴方式阻止告訴人自由離去之行為，係犯刑法第三百零
    四條第一項之以強暴妨害人行使權利罪。公訴人雖僅就被告拉扯告訴人部分提起
    公訴而未及於被告妨害自由部分，因而認被告乙○○所為係犯刑法第二百八十四
    條第一項過失傷害罪嫌云云，然告訴人指稱：被告並沒有特別打伊，是拉扯間受
    傷等語，是可認告訴人所受前揭傷害，為被告妨害告訴人行使權利之強暴行為當
    然結果，過失傷害與妨害自由間屬實質上之一罪，併為起訴效力之所及，本院自
    得併予審究，是公訴人所引法條，尚有未洽，惟起訴事實相同，爰依法變更起訴
    法條。又被告行為後，刑法第四十一條之規定，業經於九十年一月四日修正，並
    經總統於九十年一月十日公布，依法於九十年一月十二日生效，而修正後之刑法
    第四十一條第一項之規定「犯最重本刑為五年以下有期徒刑以下之刑之罪，而受
    六個月以下有期徒刑之宣告，因身體、教育、職業、家庭之關係或其他正當事由
    ，執行顯有困難者，得以一元以上三元（業據罰金罰鍰提高標準條例第二條前段
    規定，就其原定數額提高為一百倍折算一日）以下折算一日，易科罰金，但確因
    不執行所宣告之刑，難收矯正之效，或難以維持法秩序者，不在此限」，對於被
    告並無不利，依刑法第二條第一項前段之規定，適用裁判時之新法。原審對被告
    乙○○論罪科刑，固非無見，惟原判決就上述法律之修正，未予以比較，尚有未
    合，被告上訴意旨，恣意指摘原判決不當，雖無理由，然原判決既有如上可議之
    處，自屬無可維持，應予撤銷改判。爰審酌被告犯罪動機是為了讓其妻留在家中
    照顧小孩；然其所採之方式係強拉告訴人不讓告訴人離去，因而造成告訴人身體
    傷害；另其並無前科犯行，品行尚稱良好，及被告與告訴人為夫妻關係等情狀，
    量處如主文所示之刑，並諭知易科罰金之折算標準。
三、據上論斷，應依刑事訴訟法第三百六十九條第一項前段、第三百七十三條、第三
    百六十四條、第二百九十九條第一項前段、第三百條，刑法第三百零四條第一項
    、第二項、第一項前段，條正刑法第四十一條第一項，罰金罰鍰提高標準條例第
    一條、第二條，判決如主文。
本案經檢察官蔡薰慧到庭執行職務。
中     華     民     國     九十    年       五       月      三十      日
                             臺灣高等法院刑事第八庭
                                 審判長法  官  蔡  秀  雄
                                       法  官  沈  宜  生
                                       法  官  楊  炳  禎
右正本證明與原本無異。
不得上訴。
                                       書記官  廖  素  花
中     華     民     國     九十    年       六       月       一       日
附錄：本案論罪科刑法條全文
刑法第三百零四條第一項：
以強暴、脅迫使人行無義務之事或妨害人行使權利者，處三年以下有期徒刑、拘役或
三百元以下罰金。
附註：
一、第二審法院認原審判決不當或違法，予以撤銷自為判決時，如認定之事實與原審
    判決書記載完全一致時，仍可適用刑事訴訟法第三百七十三條規定予以引用。
二、第二審法院將原審判決撤銷自為判決，如諭知六月以下有期徒刑或拘役得易科罰
    金、罰金或免刑者，其判決書得僅記載判決主文、犯罪事實及證據與其認定之理
    由、應適用之法條（刑事訴訟法第三百六十四條準用第三百十條之一）。


司法院資訊處製作；財團法人民間司法改革基金會備份。
